臺灣苗栗地方法院刑事判決
110年度訴緝字第11號
公  訴  人  臺灣苗栗地方法院檢察署檢察官
被      告  林靖凱（原姓名：林穎成）




上列被告因偽造文書案件，經檢察官提起公訴（102年度偵字第2
687號），因被告於本院準備程序中，就被訴之事實為有罪之陳
述，經本院告知簡式審判程序意旨，並聽取當事人之意見後，本
院合議庭裁定改依簡式審判程序審理，判決如下：
    主    文
林靖凱共同犯行使偽造私文書罪，共貳罪，各處有期徒刑貳月，
如易科罰金，均以新臺幣壹仟元折算壹日。應執行有期徒刑參月
，如易科罰金，以新臺幣壹仟元折算壹日。
偽造之「游照光」署名壹枚、「李惠良」署名壹枚、「李惠良」
印文貳枚均沒收。未扣案偽造之「李惠良」印章壹枚沒收。
    犯罪事實
一、游升華（原姓名：游筱芃，另由本院通緝中）、林靖凱（原
    姓名：林穎成）無意結婚、離婚，且明知游照光、李惠良未
    同意擔任證人，亦未授權簽名用印，竟為處理游升華經營大
    洋食品有限公司之債務問題，共同基於行使偽造私文書、使
    公務員登載不實之犯意聯絡，於民國99年6月3日前某時，由
    游升華冒用游照光之名義，擅自將游照光交付而持有之印章
    蓋用印文1枚在結婚書約證人欄位，另由林靖凱偽刻李惠良
    印章1枚（未扣案）並蓋用印文1枚在證人欄位，用以表示游
    照光、李惠良見證游升華、林靖凱有結婚真意後，於99年6
    月3日某時許，共同持上開結婚書約前往苗栗縣頭份鎮（現
    改制為苗栗縣頭份市）戶政事務所，由不知情之公務員在結
    婚登記申請書所列當事人欄記載游升華及林靖凱年籍資料、
    證人姓名欄記載游照光及李惠良、附繳證件欄記載結婚書約
    、申請人欄記載游筱芃（原姓名）及林穎成（原姓名），再
    由游升華、林靖凱在申請人欄簽名蓋印後，該公務員即據上
    開結婚書約、結婚登記申請書，辦理游升華、林靖凱結婚登
    記完畢，並據以登載在游升華之戶籍謄本。嗣於99年6月14
    日前某時，由游升華冒用游照光名義，在離婚協議書證人欄
    位偽簽「游照光」署名1枚，並擅自將游照光所交付印章蓋
    用印文1枚在證人欄位，另由林靖凱冒用李惠良名義，在離
    婚協議書證人欄位偽簽「李惠良」署名1枚，並將上開偽刻
    李惠良印章蓋用印文1枚在證人欄位，用以表示游照光、李
    惠良見證游升華、林靖凱有離婚真意後，於99年6月14日共
    同持上開離婚協議書前往苗栗○○○○○○○○○，由不知情之公務
    員在離婚登記申請書所列當事人欄記載游升華及林靖凱年籍
    資料、證人姓名欄記載游照光及李惠良、附繳證件欄記載離
    婚協議書、申請人欄記載游筱芃（原姓名）及林穎成（原姓
    名），再由游升華、林靖凱在申請人欄簽名後，該公務員即
    據上開離婚協議書、離婚登記申請書，辦理游升華、林靖凱
    離婚登記完畢，並據以登載在游升華之戶籍謄本；均致承辦
    公務員將上開結婚、離婚之不實事項登載於其職務上所掌之
    戶籍謄本公文書上，足生損害於戶政機關對於戶籍管理之正
    確性及游照光、李惠良。
二、案經臺灣苗栗地方檢察署檢察官自動簽分偵查起訴。
    理    由
壹、證據能力之說明
    本件被告林靖凱所犯非死刑、無期徒刑或最輕本刑有期徒刑
    三年以上之罪，亦非高等法院管轄第一審案件，且於準備程
    序進行中，被告先就被訴事實為有罪之陳述，經告以簡式審
    判程序之旨，並聽取當事人之意見後，本院依刑事訴訟法第
    273條之1第1項之規定，裁定由受命法官獨任進行簡式審判
    程序，是本件之證據調查，依刑事訴訟法第273條之2規定，
    不受同法第159條第1項、第161條之2、第161條之3、第163 
    條之1及第164條至第170條規定之限制，合先敘明。
貳、實體方面
一、上開犯罪事實，訊據被告於本院準備程序及審理中均坦承不
    諱，核與同案被告游升華之供述、證人游照光、李惠良於檢
    察事務官詢問時證述之情節相符（見他卷第12至13、41至45
    、66至67、71頁，偵卷第18、27至28頁），並有戶籍謄本、
    結婚書約、結婚登記申請書、離婚協議書、離婚登記申請書
    附卷可考（見他卷第14、29至32頁），足認被告之任意性自
    白與事實相符，洵值採信。故本案事證明確，被告犯行堪以
    認定，應予依法論科。
二、論罪科刑：
  ㈠查被告行為後，刑法第214條業於108年12月25日修正公布，
    而於同年12月27日生效施行。修正前刑法第214條規定：「
    明知為不實之事項，而使公務員登載於職務上所掌之公文書
    ，足以生損害於公眾或他人者，處3年以下有期徒刑，拘役
    或500元以下罰金」，修正後則規定：「明知為不實之事項
    ，而使公務員登載於職務上所掌之公文書，足以生損害於公
    眾或他人者，處3年以下有期徒刑、拘役或15,000元以下罰
    金」。查修正後之上開規定僅係就刑法罰金數額之計算標準
    統一化，矯正過往需參酌刑法施行法第1條之1第2項規定提
    高數額產生之不明確性，並無新舊法比較問題，自應逕行適
    用裁判時之現行法。核被告所為，係犯刑法第216條、第210
    條之行使偽造私文書罪及第214條之使公務員登載不實罪。
  ㈡被告偽造李惠良印章之行為，係偽造私文書之階段行為；同
    案被告游升華偽造游照光之署名、盜用游照光印文之行為，
    被告偽造李惠良之署名、偽造李惠良印文之行為，均為偽造
    私文書之部分行為；被告偽造私文書之前階段行為，則為其
    後之行使行為所吸收，均不另論罪。
  ㈢被告與同案被告游升華間，就該2次行使偽造私文書、2次使
    公務員登載不實文書犯行，有犯意聯絡及行為分擔，應論以
    共同正犯。
  ㈣被告2次以一行為觸犯行使偽造私文書罪、使公務員登載不實
    罪，為想像競合犯，應依刑法第55條前段規定，從一重之行
    使偽造私文書罪處斷。起訴書認應予分論併罰，尚有誤會，
    併予敘明。
  ㈤被告所犯2次共同行使偽造私文書罪，其犯意各別、行為互殊
    ，應予分論併罰。
  ㈥爰以行為人之責任為基礎，審酌被告明知其並無與同案被告
    游升華結婚、離婚之真意，竟私自與同案被告游升華共同偽
    造游照光之印文及署名、李惠良之印章、印文及署名，並蓋
    印於結婚書約、離婚協議書之證人欄位，用以表彰游照光、
    李惠良見證渠等結婚、離婚之真意，再持之交由戶政機關之
    承辦公務員登載於渠等之戶籍資料，所為實已損害於戶政機
    關對於戶籍管理之正確性，並足生損害於游照光、李惠良，
    實有不該；兼衡被告前未有受刑事罪刑宣告之紀錄、素行尚
    佳，暨犯罪之行為動機、目的、手段，與自陳高職畢業之智
    識程度，現擔任清潔工、每日收入約新臺幣1,000元，與子
    女同住之家庭生活狀況（見本院卷第128頁）等一切情狀，
    分別量處如主文第1項所示之刑，並均諭知易科罰金之折算
    標準；另綜衡被告所犯各罪之時間間隔、侵害法益、行為目
    的、手段等一切情狀，定其應執行之刑，併諭知易科罰金之
    折算標準，以資懲儆。
三、沒收部分：
　㈠按盜用他人真印章所蓋之印文，並非偽造印章之印文，不在
    刑法第219條所定必須沒收之列（最高法院93年度台上字第1
    871號判決意旨參照）。查同案被告游升華盜蓋游照光之印
    文，既係游照光所有之真正印章所蓋，尚非偽造之印文，自
    非刑法第219條所定應沒收之物，爰不予宣告沒收。
　㈡被告偽造之結婚書約、離婚協議書，既已提出戶政機關而行
    使，即非屬被告所有之物，又非違禁物，亦不予宣告沒收；
    惟其上同案被告游升華偽造之「游照光」署名、被告偽造之
    「李惠良」署名各1枚、「李惠良」印文2枚，應依刑法第21
    9條規定，不問屬於犯人與否，均宣告沒收。
　㈢未扣案偽造之「李惠良」印章1枚，應依刑法第219條規定，
    不問屬於犯人與否，宣告沒收。
據上論斷，應依刑事訴訟法第273條之1第1項、第299條第1項前
段，刑法第28條、第216條、第210條、第214條、第55條、第41
條第1項前段、第51條第5款、第219條，刑法施行法第1條之1第1
項，判決如主文。
本案經檢察官石東超提起公訴，檢察官林宜賢到庭執行職務。
中　　華　　民　　國　　110 　年　　10　　月　　6 　　日
                  刑事第四庭  法  官  申惟中
以上正本證明與原本無異。　　　　　　　　　　　　　　　　如不服本判決應於收受判決後20日內向本院提出上訴書狀，並應敘述具體理由。其未敘述上訴理由者，應於上訴期間屆滿後20日內向本院補提理由書(均須按他造當事人之人數附繕本)「切勿逕送上級法院」。告訴人或被害人如對本判決不服者，應具備理由請求檢察官上訴，其上訴期間之計算係以檢察官收受判決正本之日期為準。　　　　　　　　　　　　　　　　　　　　　　　   　　　　　　　　　　　　　書記官　陳邦旗　　　　　　
中　　華　　民　　國　　110 　年　　10　　月　　6 　　日
附錄本案論罪科刑法條：
中華民國刑法第210條
偽造、變造私文書，足以生損害於公眾或他人者，處5年以下有
期徒刑。

中華民國刑法第214條
明知為不實之事項，而使公務員登載於職務上所掌之公文書，足
以生損害於公眾或他人者，處3年以下有期徒刑、拘役或1萬5千
元以下罰金。

中華民國刑法第216條
行使第210條至第215條之文書者，依偽造、變造文書或登載不實
事項或使登載不實事項之規定處斷。